【裁判字號】    95,自,12
【裁判日期】    951115
【裁判案由】    詐欺
【裁判全文】
臺灣臺南地方法院刑事判決                95年度自字第12號
    自  訴  人  甲○○○○○○.
    代  理  人  方溪良律師
    被      告  丙○○
                        5
                丁○○
                        5
    選任辯護人  許世烜律師
    被      告  乙○○
上列被告因詐欺案件，經自訴人起自訴，本院判決如下：
    主  文
丙○○、丁○○、乙○○均無罪。
    理  由
一、自訴意旨如附件自訴狀所載。
二、按刑法第三百三十九條第二項之詐欺得利罪，以使用詐術而
    圖得財產上不法之利益或使第三人得之為成立要件，故如行
    為人無施用詐術之行為或其所用之方法，不能認為詐術，亦
    未使人陷於錯誤，或未圖得財產上不法利益，即不得以詐欺
    得利罪相繩。
三、訊據被告丁○○、乙○○均矢口否認有自訴人所指詐欺得利
    犯行，被告丁○○辯稱：契約係伊與自訴人所訂，因自訴人
    違約，法院判伊勝訴，自訴人所交付支票被伊沒收，伊解除
    契約，伊並沒有詐取任何錢財；伊將買賣標的物在九十四年
    十二月十四日以壹仟陸佰柒拾多萬元賣給第三人宋文景，並
    已經移轉登記了，九十四年十二月十六日已存證信函向自訴
    人沈怡君催告他說如果接到信件後五日內要付清一百五十萬
    元增值稅及五百萬元定金，否則要沒收本票及取消買賣合約
    ，及九十四年十二月二十四日再以存證信函通知自訴人，自
    訴人沒有履約要沒收本票及終止買賣契約，是之前張律師幫
    伊寫的，伊不知情；自訴人開給伊的一百五十萬元的增值稅
    支票及五百萬元定金支票，伊向銀行提示都退票，到現在都
    沒有拿到錢，所以伊請張律師幫伊聲請本票裁定後，聲請查
    封自訴人房子，前五、六天也拍定了，拍賣金額二千多萬元
    ，但是自訴人欠銀行三千多萬元，所以伊沒有分配到任何款
    項等語；被告乙○○則辯稱：自訴人與其姨母即被告丁○○
    間之交易過程，伊都不知情，是他們決定買賣之後，丁○○
    叫伊出面擔任抵押權人，由自訴人將房屋設定抵押給伊等語
    。
四、經查：
(一)、本件被告丁○○曾兼代理其子即被告丙○○於91年10 月12
    日將丁○○所有坐落台南市○區○○段549地號，建547 ㎡
    土地，及丙○○所有同地號上建號821號建物所有權全部，
    以總價款新台幣（以下同）1900萬元出賣予自訴人。雙方約
    定買方即自訴人交付定金500萬元，並應負擔增值稅等費用
    150萬元，由自訴人簽發未填發票日之支票交給被告丁○○
    。嗣於92年4月11日自訴人所簽發之500萬元定金支票，丁○○提示未獲兌現，雙方補訂契約，約定自訴人簽發面額500
    萬元本票換回退票之同額支票，並同意被告丁○○、丙○○
    於買賣標的物上設定第一順位抵押權，俟自訴人就所買不動
    產辦理銀行貸款，以放款受償1900萬元後塗銷抵押權、交付
    產權，自訴人並應將所有坐落台南市○區○○路431之15等
    地號設定不動產1900萬元抵押權予被告丁○○、丙○○，並
    另簽發一張1900萬元本票予渠二人，自訴人應於92年11月11
    日以前付清買賣定金500萬元，取回本票，若未履行時賣方
    得將91.10.1 2取得之支票填寫日期提示，同時上開兩宗抵
    押債務之清償日期視為到期，行使抵押權。嗣經自訴人同意
    ，所有坐落台南市○區○○路431之15等地號設定1900萬元
    抵押權予被告丁○○、丙○○指定之抵押權人即被告乙○○
    。自訴人因不履行給付上開150萬元增值稅等費用，為被告
    丁○○、丙○○對之向本院提起民事訴訟求償獲勝訴（本院
    92 年度訴字第1958號），復因所簽發之500萬元本票，經被
    告乙○○屆期提示未獲付款，經其向本院聲請裁定本票強制
    執行獲准（本院93年度票字第2946號），並向本院聲請裁定
    拍賣前開自訴人設定抵押物獲准（本院93年度拍字第1174號
    ），並據以向本院聲請強制執行等情，有自訴人所提出而被
    告丁○○、乙○○所不爭執而為真正之不動產買賣契約書1
    影本1份、約定書影本1份、土地及建物登記謄本影本11份、
    本院民事判決影本1份、本票聲請強制執行裁定影本1份、拍
    賣抵押物裁定影本1份、強制執行聲請狀影本1份附卷足憑，
    足認屬實。是由上述事證觀之，自足認自訴人與被告丁○○
    、丙○○簽訂上開內容契約，簽交上開本票，設定上開抵押
    權，均係雙方分立於買賣契約之一方當事人地位，衡量自己
    之經濟利益，出於彼此合意之契約行為，被告丁○○、丙○○二人所取得上開權利，均係行使渠二人依上開契約取得之
    買受人權利，顯難認渠二人有對自訴人施用何詐術之行為，
    亦難認自訴人有何陷於錯誤而簽約之情事，益難認渠二人有
    取得財產上不法利益。是被告乙○○受被告丁○○之託，經
    自訴人同意，擔任自訴人依約將所有上開坐落台南市○區○○路431之15等地號土地設定1900萬元抵押權予被告丁○○
    、丙○○之指定抵押權人，並取得上開本票，據以聲請裁定
    強制執行及聲請拍賣上開抵押物等權利，自亦難繩以詐欺得
    利罪嫌。自訴人空言主張被告二人係乘自訴人之淺識無經驗
    ，而與之簽訂上開不利自訴人契約乙節，顯非可採，況縱令
    屬實，亦與上開詐欺得利罪之構成要件有間。
(二)、被告丁○○、丙○○將買賣標的物於94.12.14以買賣為原因
    移轉所有權登記予第三人宋文景，並於94.12.16以存證信函
    催告：自訴人應於文到五日內付清150萬元增值稅及500萬元
    定金，否則沒收本票及取消買賣合約等語，繼於94.12.24再
    以存證信函通知：自訴人未履約，應沒收本票及終止（按應
    係解除之誤）買賣契約云云等情，固亦有自訴人所提出而被
    告丁○○、乙○○所不爭執之存證信函影本二份、土地及建
    物登記謄本影本3份，自亦足認屬實。惟查自訴人既遲延違
    約在先，則被告丁○○、丙○○據以催告自訴人履約，並據
    以解除契約，自係行使民法第254條所賦予之權利，且其解
    除權之行使，並不妨礙其損害賠償請求權行使，同法第260
    條亦定有明文，故雖被告丁○○、丙○○已將買賣標的物以
    買賣為原因移轉所有權登記予第三人宋文景，並不妨礙渠二
    人再行使上開權利，故渠二人此部份所為，亦難認係施用詐
    術之行為，亦足認定。抑有進者，被告丁○○並非法律專家
    ，其於審理中辯稱：上開存證信函係張天良律師幫伊所書，
    伊不知情乙節，亦合於事理，足以採信。
(三)、此外復查無其他積極證據足證被告三人涉有自訴人所指之詐
    欺得利犯行，因認渠三人被訴犯罪均不能證明，應諭知無罪
    ，以免冤抑。
五、被告丙○○經合法傳喚，無正當理由不到庭，惟本院認為應
    諭知無罪之案件，爰不待其到庭陳述，逕行判決如主文。
六、據上論斷，應依刑事訴訟法第三百四十三條、第三百零六條
    、第三百零一條第一項、判決如主文。
中    華    民    國    95    年    11    月    15    日
                  刑事第一庭  審判長  法  官  陳顯榮
                                      法  官  林勝利
                                      法  官  柯顯卿
以上正本證明與原本無異。
如不服本判決，應於判決送達後十日內，向院提出上訴狀。
                                      書記官  黃子起
中    華    民    國    95    年    11    月    15    日


司法院資訊處製作；財團法人民間司法改革基金會備份。
